【裁判字號】    96,訴,3207
【裁判日期】    970425
【裁判案由】    毒品危害防制條例
【裁判全文】
臺灣板橋地方法院刑事判決              96年度訴字第3207號
公  訴  人  臺灣板橋地方法院檢察署檢察官
被      告  甲○○
                    （現於臺灣臺北戒治所戒治中）
選任辯護人  蔡明熙律師
上列被告因違反毒品危害防制條例案件，經檢察官提起公訴（96
年度偵字第9027號），本院判決如下：
    主  文
甲○○意圖販賣而持有第二級毒品，累犯，處有期徒刑陸年，扣
案之第二級毒品甲基安非他命伍包（驗前總純質淨重約壹佰壹拾
捌點伍壹公克，取零點壹捌公克鑑定用罄）沒收銷燬、上開毒品
之外包裝袋伍只沒收；又持有第一級毒品達淨重五公克以上，累
犯，處有期徒刑貳年貳月，扣案之第一級毒品海洛因柒包（驗餘
淨重合計壹佰拾壹點捌貳公克）、第二級毒品大麻壹包（淨重
壹點捌伍公克）沒收銷燬、上開毒品之外包裝袋共捌只沒收。應
執行有期徒刑捌年壹月，扣案之第二級毒品甲基安非他命伍包（
驗前總純質淨重約壹佰壹拾捌點伍壹公克，取零點壹捌公克鑑定
用罄）、第一級毒品海洛因柒包（驗餘淨重合計壹佰拾壹點捌
貳公克）、第二級毒品大麻壹包（淨重壹點捌伍公克）均沒收銷
燬，及上開毒品之外包裝袋共拾只均沒收。
    事  實
一、甲○○曾於民國八十四年間因違反麻醉藥品管理條例案件，
    經臺灣高等法院以八十五年度上訴字第二一０九號判決判處
    有期徒刑六年五月確定，於八十八年二月八日縮短刑期假釋
    出監，惟於假釋期間因違反毒品危害防制條例案件，經臺灣
    高等法院以八十九年度上訴字第二０００號判決判處有期徒
    刑七月確定；又因贓物等案件，經本院以八十九年度易字第
    三五二四號判決判處有期徒刑七月確定（故買贓物部分判處
    有期徒刑五月，偽造文書部分判處有期徒刑四月，應執行有
    期徒刑七月）；另因違反毒品危害防制條例案件，經臺灣高
    等法院以九十年度上訴字第九一六號判決判處有期徒刑一年
    六月確定，上開罪刑經法院裁定定應執行有期徒刑二年八月
    確定，並與前開經法院撤銷假釋之殘刑二年九月二十八日接
    續執行，於九十四年二月五日縮短刑期假釋出監並付保護管
    束，於九十四年六月十四日保護管束期滿，其假釋未經撤銷
    ，未執行之刑視為執行完畢。詎仍不知悔改，明知海洛因、
    安非他命及大麻分別為毒品危害防制條例所管制之第一、二
    級毒品，不得販賣、持有，竟於九十六年四月十六日二十二
    時許，在臺北市西門町某處向真實姓名年籍不詳綽號「豬哥
    」之成年男子，以新臺幣（下同）五十三萬五千元之代價購
    買第一級毒品海洛因七包（驗餘淨重合計131.82公克）及第
    二級毒品甲基安非他命五包（驗前總純質淨重約118.51公克
    ，取0.18公克鑑定用罄）而持有之，綽號「豬哥」之人並附
    贈第二級毒品大麻一包（淨重1.85公克）予甲○○而持有之
    ，嗣甲○○接獲乙○○以0000000000號電話撥打其使用之00
    00000000號電話，乙○○表示其平日購買安非他命之藥頭已
    遭警方查獲，而欲向甲○○購買三千元之甲基安非他命，甲
    ○○遂萌生販賣第二級毒品甲基安非他命以營利之意圖而與
    乙○○在電話中約定於翌日（即同年月十七日）零時許，在
    臺北縣中和市○○路○段74號前交易，甲○○旋即駕駛車牌
    號碼9625-D L號自小客車前往上開約定地點等候乙○○面，
    並隨身攜帶上開甫購入之第一級毒品海洛因、第二級毒品甲
    基安非他命及第二級毒品大麻，嗣於同年月十七日零時三十
    分許，乙○○依約至臺北縣中和市○○路○段74號前進入甲
    ○○駕駛之上開自小客車內，在兩人尚未著手交易之前為警
    發現形跡可疑當場盤查，經徵得其同意後，對其執行搜索，
    而在上開自小客車內扣得上開第一級毒品海洛因七包（驗餘
    淨重合計131. 82 公克，起訴書誤載為二十七包）、第二級
    毒品甲基安非他命五包（驗前總純質淨重約118. 51 公克，
    取0.18公克鑑定用罄，起訴書誤載為安非他命）及第二級毒
    品大麻一包（淨重1.85公克）、葡萄糖一罐、手提袋一個、
    磅秤一台、分裝袋一百三十個、行動電話二支及現金二十萬
    七千元等物。
二、案經行政院海岸巡防署海岸巡防總局北部地區巡防局移請臺
    灣板橋地方法院檢察署檢察官偵查起訴。
    理  由
一、訊據被告甲○○固承認於九十六年四月十六日二十二時許，
    在臺北市西門町向綽號「豬哥」之成年男子購買價值五十三
    萬五千元之海洛因七包及甲基安非他命五包，綽號「豬哥」
    之人並附贈大麻一包，及與乙○○相約於當晚零時許，在臺
    北縣中和市○○路○段74號前，嗣經警在上開自小客車內查
    獲伊與乙○○，並當場扣得上揭第一級毒品海洛因七包、第
    二級毒品甲基安非他命五包及第二級毒品大麻一包等事實，
    惟矢口否認有何意圖販賣而持有第二級毒品安非他命犯行，
    辯稱伊購買上開毒品是要供自己施用，而因乙○○要買車才
    與乙○○相約在上開查獲地點看車云云。經查：
    (一)被告意圖販賣而持有第二級毒品甲基安非他命部分：
      1.本件係行政院海岸巡防署海岸巡防總局北部地區巡防局
        臺北機動查緝隊查緝員於上開時、地原要查緝違反槍砲
        彈藥刀械管制條例案件，惟因原查緝對象並未出現，意
        外發現上開自小客車停放在查獲地點前行跡可疑而上前
        表明身分盤查，經被告放下車窗即發現車內手煞車處有
        毒品而以現行犯當場逮捕被告及同車之乙○○而查獲，
        並在上開自小客車內扣得前揭海洛因七包、甲基安非他
        命五包及大麻一包等物乙節，業據查緝員施昌祚於本院
        審理時結證屬實（詳本院九十七年一月二日審判筆錄）
        ，並有搜索扣押筆錄、扣押物品目錄表（除扣得上開海
        洛因、甲基安非他命、大麻外，尚有葡萄糖一罐、手提
        袋一個、磅秤一台、分裝袋一百三十個、行動電話二支
        及現金二十萬七千元等物）及扣案物品照片十六幀附卷
        可稽。又上述扣得疑似毒品之物，經分別送請法務部調
        查局、內政部警政署刑事警察局鑑定結果，其中送驗檢
        品七包均含第一級毒品海洛因成分，合計淨重131.82公
        克（空包裝總重5.21公克）；另送驗檢品一包含第二級
        毒品大麻成分，淨重1.85公克（空包裝重0.54公克）；
        另送驗檢品五包均含第二級毒品甲基安非他命，驗前總
        純質淨重約118.51公克（取0.18公克鑑定用罄），此有
        法務部調查局九十六年五月二十一日調科壹字第096230
        44720 、00000000000 號鑑定書、內政部警政署刑事警
        察局九十六年四月二十四日臺北機字第0960006202號鑑
        定書在卷可稽，足認上開在被告駕駛之自小客車內所扣
        得被告所持有疑似毒品之物，確屬毒品危害防制條例規
        定之第一級毒品海洛因、第二級毒品甲基安非他命及第
        二級毒品大麻無訛。
      2.證人乙○○於本院審理時結證稱伊與被告是認識十幾年
        的朋友，伊本身有施用海洛因及安非他命，因平日所用
        安非他命之藥頭遭警方查獲，而於九十六年四月十六日
        二十三時左右以所使用之0000000000號電話撥打被告所
        使用之0000000000號電話向被告調安非他命，表明要購
        買三千元之安非他命，兩人即約於同年月十七日零時左
        右在上開查獲地點見面，嗣伊依限前往約定地點，而在
        被告所駕駛之上開自小客車內為警方當場查獲等情（詳
        本院九十七年四月二日審判筆錄），被告亦不否認證人
        乙○○確有於上開時間撥打伊使用之手機，兩人並相約
        在前述時間、地點碰面之事實，且兩人確實在前述查獲
        地點為警在被告所駕駛之上開自小客車內查獲，並扣得
        前揭海洛因七包、安非他命五包及大麻一包等物品等事
        實，顯見證人乙○○所證情節並非虛妄，參以證人乙○
        ○確有施用毒品之前科，而其於本案查獲前於九十六年
        四月十五日晚上在其住處施用第一級海洛因及第二級毒
        品甲基安非他命之犯行，亦經本院以九十六年度訴字第
        二一六七號判決判處應執行有期徒刑十月，減為有期徒
        刑五月，嗣經臺灣高等法院以九十六年度上訴字第三七
        八０號判決駁回上訴確定，有臺灣高等法院被告全國前
        案紀錄表及上開刑事判決附卷可佐，是證人乙○○證稱
        因其原來安非他命來源之藥頭經警查獲而轉向被告購買
        安非他命一節，即非無憑，且被告自承扣案之海洛因、
        甲基安非他命是伊向綽號「豬哥」之人所購買，顯見被
        告確有取得上開毒品之管道，而證人乙○○與被告為認
        識十幾年之朋友，雙方並無仇隙，衡情證人乙○○並無
        甘冒偽證之風險而故意誣陷被告入罪，亦徵證人乙○○
        之證述應與事實相符，為可採信。
      3.又本件查獲之第二級毒品甲基安非他命，分裝約為毛重
        35.6公克、35.59 公克、35.62 公克、18.34 公克、0.
        3 公克共五包，該甲基安非他命之鑑驗前總毛重125.69
        公克，包裝塑膠袋總重約3.51公克，此有扣案物品照片
        及內政部警政署刑事警察局九十六年四月二十四日臺北
        機字第0960006202號鑑定書在卷可稽，如謂被告僅純供
        己施用，何以會持有如此大量之毒品？又何需持有小型
        分裝袋及磅秤？且依被告於本院審理時供稱伊每日施用
        約一公克餘之安非他命，依該扣案之甲基安非他命已足
        供其施用約達四個月之久，然甲基安非他命之市價非低
        ，在臺灣潮濕氣候下久放容易受潮變質，且若遭警查獲
        損失不貲，尚難認被告有購入如此大量甲基安非他命之
        必要，是被告辯稱扣案之甲基安非他命純供已施用云云
        ，顯悖於常情，揆諸經驗法則，顯係用以轉讓或轉賣他
        人甚明。然本案因無積極證據足資證明被告販入甲基安
        非他命之初即係要販賣，尚難認其行為該當於販賣第二
        級毒品罪，惟本案證人乙○○明確指證向被告表明要購
        買三千元之甲基安非他命，且兩人並相約至上開查獲地
        點交易，在兩人尚未開始著手交易前即遭警方查獲，是
        本案依調查證據後足認被告在接獲證人乙○○來電表明
        要購買三千元之甲基安非他命時，已更易先前持有第二
        級毒品甲基安非他命之意思為販賣之意思而繼續持有之
        ，僅因尚未出賣前即遭警方查獲，是被告意圖販賣而持
        有第二級毒品安非他命之行為，事證已臻明確，被告前
        揭所辯不足採信。
    (二)被告持有第一級毒品海洛因部分：
      被告坦承持有第一級毒品海洛因犯行，並有第一級毒品海
      洛因七包扣案可證，而該七包白粉經送驗結果認七包均含
      第一級毒品海洛因成分，合計淨重131.82公克（空包裝總
      重5.21公克），有前揭法務部調查局九十六年五月二十一
      日調科壹字第09623044720 號鑑定書附卷可稽，被告此部
      分犯行堪以認定。至被告辯稱購買上開七包海洛因係純為
      供己施用云云，然查：扣案之海洛因分裝約為毛重26 .45
      公克、26.52 公克、0.36公克、26. 03公克、26.48 公克
      、26.54 公克、3.16公克共七包，該海洛因驗餘淨重多達
      131.82公克，純度更達百分之63.15 ，此有上開法務部調
      查局鑑定書及扣案物品照片在卷為憑，依該扣案之海洛因
      數量及其純度以觀，其稀釋後可供施用之數量更多，而依
      行政院衛生署管制藥品管理局九十一年九月十七日管檢字
      第109904號函所示，海洛因一般劑量為每四小時施用5 至
      10毫克，最低致死劑量為200 毫克。雖久用成癮者會產生
      耐藥性，然縱使依被告於警詢中所供每日施用量多達3.6
      公克計算，上開海洛因被告需施用近二個月方能施用完畢
      ，而海洛因類似藥品（嗎啡即作為藥品使用），在臺灣潮
      濕氣候下久放容易受潮變質，被告以高額金錢冒可能受潮
      變質及如為警查獲損失不貲之風險，一次購買價值多達數
      十萬元份量之海洛因，顯悖於常情，揆諸經驗法則，被告
      大量購入海洛因顯係用以轉讓或轉賣他人甚明。然本案因
      無積極證據足資證明被告販入海洛因之初即係要販賣或在
      查獲前已另萌生販賣之意圖（證人乙○○僅向被告表示購
      買三千元之甲基安非他命，並未向被告表示購買海洛因）
      ，尚難認其行為該當於販賣第一級毒品罪或意圖販賣而持
      有第一級毒品罪，惟依本案調查證據結果，亦難認被告持
      有該第一級毒品海洛因僅係純供己施用而持有之，附此敘
      明。
    (三)被告持有第二級毒品大麻部分：
      被告坦承持有第二級毒品大麻犯行，並有第二級毒品大麻
      一包扣案可證，而該包扣案物經鑑定結果確含第二級毒品
      大麻成分（淨重1.85公克、空包裝重0.54 公克），此有
      內政部警政署刑事警察局九十六年四月二十四日臺北機字
      第0960006202號鑑定書在卷可稽，足認被告此部分之自白
      與事實相符，為可採信。
    (四)綜上所述，本件事證明確，被告犯行均堪認定。
二、按意圖販賣而持有毒品罪，係指因販賣圖利以外之其他目的
    取得毒品，例如受贈或寄藏、原擬購入供自己或親友施用而
    持有，或因拾獲等其他原因而持有，嗣後始萌營利意圖者而
    言（最高法院九十二年度台上字第三一七七號判決參照）。
    被告於購入扣案之甲基安非他命後，因證人乙○○電話聯絡
    表示欲購買三千元之甲基安非他命後，始萌生販賣營利之意
    圖，核其所為，係犯毒品危害防制條例第五條第二項之意圖
    販賣而持有第二級毒品罪，其持有第二級毒品甲基安非他命
    之低度行為，應為意圖販賣而持有之高度行為所吸收，不另
    論罪。又被告持有前揭扣案之第一級毒品海洛因淨重達五公
    克以上行為，係犯同條例第十一條第四項、第一項之持有第
    一級毒品罪（被告持有第一級毒品海洛因淨重達五公克以上
    ，依同例第十一條第四項規定『持有毒品達一定數量者，加
    重其刑至二分之一，其標準由行政院定之』及行政院所發布
    『轉讓持有毒品加重其刑之數量標準』第二條第一項第一款
    規定持有第一級毒品達淨重五公克以上者，應加重其刑至二
    分之一。此等加重在性質上為分則加重，應構成獨立之犯罪
    類型及罪名）。而意圖販賣而持有毒品罪與持有毒品罪，皆
    以持有毒品為其基本事實，僅前者之罪係以販賣之意圖而持
    有，為其加重處罰條件，公訴人雖認被告係犯意圖販賣而持
    有第一級毒品罪，惟本院調查證據結果認被告係構成持有第
    一級毒品罪，已如前述，惟與檢察官起訴犯罪事實之社會基
    本事實相同，爰變更起訴之法條，併此敘明。又被告持有前
    揭扣案之第二級毒品大麻之行為，係犯毒品危害防制條例第
    十一條第二項之持有第二級毒品罪。被告同時購入而持有第
    一級毒品海洛因及第二級毒品大麻之行為，係一行為觸犯數
    罪名，屬想像競合，應從一重之持有第一級毒品罪處斷。又
    被告所犯上開意圖販賣而持有第二級毒品罪及持有第一級毒
    品罪間，犯意各別，罪名互異，應分論併罰。查被告有如事
    實欄所載之刑之執行紀錄，有臺灣高等法院被告全國前案紀
    錄表在卷可稽，其受有期徒刑執行完畢，五年以內故意再犯
    本件有期徒刑以上之罪，均為累犯，應依刑法第四十七條第
    一項規定均加重其刑。爰審酌被告之素行，其為私利而意圖
    販售甲基安非他命以營利，危害他人身心健康並助長社會不
    良風氣，兼衡被告之智識程度、犯罪之動機、手段、目的暨
    其犯罪後之態度等一切情狀，分別量處如主文所示之刑，並
    定其應執行之刑。
三、扣案之海洛因七包（驗餘淨重合計131.82公克）、大麻一包
    （淨重1.85公克）及甲基安非他命五包（驗前總純質淨重約
    11 8.51 公克，取0.18公克鑑定用罄），均分別屬本案查獲
    之第一級毒品、第二級毒品，應依毒品危害防制條例第十八
    條第一項前段之規定均宣告沒收銷燬之。又上開毒品均以夾
    鏈袋盛裝，該毒品外包裝共十三只，既係用於包裹毒品，防
    其裸露、潮濕，便於攜帶，可與毒品分離，自係供本案犯罪
    所用之物，應依刑法第三十八條第一項第二款之規定沒收之
    。至扣案之葡萄糖一罐、手提袋一個、磅秤一台、分裝袋一
    百三十個、行動電話二支及現金二十萬七千元等物，尚非直
    接供被告犯本案所用之物，均不予宣告沒收。
據上論斷，應依刑事訴訟法第二百九十九條第一項前段、第三百
條，毒品危害防制條例第五條第二項、第十一條第一項、第二項
、第四項、第十八條第一項前段，刑法第十一條前段、第四十七
條第一項、第五十五條、第三十八條第一項第二款、第五十一條
第五款、第九款，判決如主文。
本案經檢察官鄭潔如到庭執行職務。
中    華    民    國    97    年    4     月    25    日
                  刑事第十七庭  審判長法  官  李幼妃
                                      法  官  鄭燕璘
                                      法  官  張紹省
以上正本證明與原本無異
如不服本判決，應於判決送達後10日內敘明上訴理由，向本院提
出上訴狀（應附繕本），上訴於臺灣高等法院。
                                      書記官  黃頌棻
中    華    民    國    97    年    4     月    25    日
附錄本案論罪科刑法條全文
毒品危害防制條例第5條
意圖販賣而持有第一級毒品者，處無期徒刑或 10 年以上有期徒
刑，得併科新臺幣 7 百萬元以下罰金。
意圖販賣而持有第二級毒品者，處 5 年以上有期徒刑，得併科新
臺幣 5 百萬元以下罰金。
意圖販賣而持有第三級毒品者，處 3 年以上 10 年以下有期徒刑
，得併科新臺幣 3 百萬元以下罰金。
意圖販賣而持有第四級毒品或專供製造、施用毒品之器具者，處
 1年以上7年以下有期徒刑，得併科新臺幣1百萬元以下罰金。
毒品危害防制條例第11條
持有第一級毒品者，處 3 年以下有期徒刑、拘役或新臺幣 5 萬
元以下罰金。
持有第二級毒品者，處 2 年以下有期徒刑、拘役或新臺幣 3 萬
元以下罰金。
持有專供製造或施用第一、二級毒品之器具者，處 1 年以下有期
徒刑、拘役或新臺幣 1 萬元以下罰金。
持有毒品達一定數量者，加重其刑至二分之一，其標準由行政院
定之。


司法院資訊處製作；財團法人民間司法改革基金會備份。
